臺灣臺南地方法院交通事件裁定　　　　96年度交聲字第369號
原處分機關　交通部公路總局嘉義區監理所台南監理站
異議人即受
處分人　　　甲○○
送達代收人　乙○○
上列受處分人因違反道路交通管理處罰條例案件，對於交通部公
路總局嘉義區監理所台南監理站民國96年5月7日所為之裁決處分
（處分案號：嘉監南字第裁74-MZ0000000號）聲明異議，本院裁
定如下：
    主  文
異議駁回。
    理  由
一、原處分意旨略以：甲○○駕駛其所有車牌號碼1197-JL號自
    用小客車，於民國96年3月5日上午9時57分許，行經速限為
    每小時50公里之台1線314公里路段時，以時速72公里，超速
    22公里行駛，經臺南縣警察局交通警察隊員警 (以下稱舉發
    機關)予以製單逕行舉發。嗣後原處分機關即交通部公路總
    局嘉義區監理所台南監理站，乃依道路交通管理處罰條例（
    下稱處罰條例）第40條、第63條第1項之規定，裁處異議人
    罰鍰新臺幣（下同）1800元，並記違規點數1點等語。
二、聲明異議意旨略以：
  (一)異議人實地查看現場後，台1省道北上314.4KM處，開始限速
    是50KM，由警方提供之照片，實地查看，照相地點約在台1
    線北上314.2公里處，限速開始至舉發違規拍照地點約只有2
    00公尺，以時速70KM/HR，行進200M之距離，計算時間約只
    有10秒時間; 以時速50KM/HR，行進200M之距離，計算時間
    約只有14.4秒時間 (詳細計算如異議狀所述)，以時速70公
    里來作驟然減速的反應時間，無法應變。
  (二)餘如聲明異議狀所述。
    異議人以上述事由，為此請求撤銷原處分。
三、按汽車駕駛人，行車速度，超過規定之最高時速，處1200元
    以上2400元以下罰鍰，並記違規點數1點，處罰條例第40條
    、第63條第1項第1款，分別定有明文。次按，汽車駕駛人有
    違規行為，經以科學儀器取得違規證據資料者，當場不能或
    不宜攔截製單舉發者，得對汽車所有人逕行舉發處罰；至前
    項逕行舉發，應記明車輛牌照號碼、車型等可資辨明之資料
    ，查明汽車所有人姓名或名稱、住址後，製單舉發處罰之；
    處罰條例第7條之2第1項第7款、第4項亦有明文規定。
四、本院審酌：
  (一)異議人於上述時、地，駕駛其所有車號1197-JL號自小客車
    ，因以時速72公里，超速22公里行駛，經舉發機關以科學儀
    器採證後，製單逕行舉發。嗣後原處分機關乃依處罰條例第
    40條、第63條第1項第1款之規定，裁處異議人罰鍰1800元並
    記違規點數1點之事實，有：
    原處分機關嘉監南字第裁74-MZ0000000號裁決書。
    舉發機關第MZ0000000號舉發違反道路交通管理事件通知
      單。
    違規採證照片1幀。
    等件為證，且為異議人所不否認，此部份事實當可認定。
  (二)按採用固定或非固定式科學儀器取得證據資料證明者，於一
    般道路須至少於100公尺，於高速公路、快速公路須至少於
    300公尺前，明顯標示之。處罰條例第7條之2第3項定有明文
    。本條規範目的係在使國家公權力之行使合理化，符合正當
    法律程序，避免交通執法之爭議。故此一明文規定，係防止
    人民之權利遭受突襲，且立法者考量一般道路與高速道路之
    行車速度，分別規範至少於100公尺、300公尺之規定。既以
    明文規定「至少」，即表示立法者係以100公尺、300公尺為
    最低之距離限制，使駕駛人能有足夠之時間反應及注意，故
    若標示與科學儀器之距離在上述之距離內即違反上述規範。
    惟科學儀器與標示之距離最遠之限度為何，並未明文規定，
    即應以上述之立法意旨衡量之。經查：本案測速照相地點前
    方約400公尺處 (台1線314.4公里)即設置有固定式「前有測
    速照相」告示牌及限速50公里標誌，於路面亦劃設有50公里
    標線 (字)，其位置明顯易辨且無遭他物遮蔽。此有臺南縣
    警察局96年5月2日南縣警交字第0960017026號函公文1紙 (
    見本院卷第6頁)在卷可稽；而異議人於聲明異議狀內則主張
    舉發機關照相地點距限速50公里標誌，僅有200公尺，經核
    其主張雖與上述公文所揭示兩者相距400公尺之意旨並不相
    符。惟本件異議人駕車行駛地點，係在台1線314公里路段，
    異議人並不爭執，而上揭路段並非高速公路亦非快速公路，
    亦即係屬處罰條例第7條之2第3項所規定之「一般道路」，
    而一般道路僅須至少於100公尺前有明顯標示即屬符合法定
    規範。因此，本件不論標誌設置地點距拍照地點係200公尺
    或400公尺，其均大於100公尺；又以該路段限速50公里觀之
    ，告示牌與相機距離200公尺或400公尺，均並未因距離過遠
    而會對於受處分人之權利造成突襲，故符合正當法律程序，
    且與上揭立法意旨並無違背。故異議人辯稱：「以時速70公
    里來作驟然減速的反應時間，無法應變云云」，顯係誤解法
    律及其立法意旨，並不可採。
  (三)又異議人另主張尚有其他交通流量大的路口，也皆限速70公
    里，單獨在台1線314.4公里處，限速降成50公里，實屬不合
    理云云。惟查此等事項係屬公路主管機關於設置道路交通標
    誌、標線時所應通盤考量審慎決定之道路交通安全公共政策
    範疇，尚非本院得以審查決定之事項，附此敘明。
  (四)綜上所述，異議人駕車於前述時、地，以時速72公里，超速
    22公里行駛之違規事實既可認定，舉發機關舉發程序為合法
    ，原處分機關據此所為之處分亦為合法，故異議人之異議內
    容，並無理由，應予駁回。
五、據上論斷，應依道路交通案件處理辦法第19條，裁定如主文
    。
中　　華　　民　　國　　96　　年　　11　　月　　27　　日
　　　　　　　　　　　　　交通法庭法　官　蔡直青
以上正本證明與原本無異。
如不服本裁定應於送達後5日內向本院提出抗告狀（應附繕本）
                                  書記官  劉鴻瑛
中　　華　　民　　國　　96　　年　　11　　月　　28　　日
